---
title: "Icones"
author: "Géry Casiez"
date: "2017"
output: html_document
---
---
output:
  html_document: default
  pdf_document: default
---

```{r setup, include=FALSE}
knitr::opts_chunk$set(echo = TRUE)
```

## Chargement des données

```{r readdata}
data = read.table("icones.csv", header=TRUE, sep=",")
```

```{r showdata, echo = FALSE, results = 'asis'}
library(knitr)
kable(data)
```

# Moyenne et écart-type

```{r moy}
mean(data[,"naturel"])
mean(data[,"abstrait"])
```

```{r sd}
sd(data[,"naturel"])
sd(data[,"abstrait"])
```

# Graphique
```{r plot, message=FALSE, warning=FALSE}
library("gplots")
barplot2(c(mean(data[,"naturel"]), mean(data[,"abstrait"])), names.arg = c("naturel", "abstrait"), plot.grid = TRUE, ylab = "Temps (ms)", xlab = "Type d'icone")
```

# Ré-arrangement des données
But: fusionner les colonnes *naturel* et *abstrait* pour créer une colonne temps et ajouter une colonne *type*.

```{r onecol, results="hide"}
d1 <- data[c("participant","naturel")]
d1["type"] = "naturel"
colnames(d1)[2] <- "temps"
d2 <- data[c("participant","abstrait")]
d2["type"] = "abstrait"
colnames(d2)[2] <- "temps"
d3 <- rbind(d1,d2)
d3 <- d3[,c(1,3,2)]
```

```{r showdata2, echo = FALSE, results = 'asis'}
kable(d3)
```

## ANOVA
###Test de la normalité des données

```{r normdonnees}
shapiro.test(data[,"naturel"])
shapiro.test(data[,"abstrait"])
```

p>0.05 donc données considérées comme suivant une distribution normale

###Test d'homogénéité des variances
```{r leven}
library(car)
d3$type = factor(d3$type)
kable(leveneTest(temps ~ type, data=d3))
```

p>0.05 donc les variances des 2 groupes ne sont pas statistiquement différentes donc tout va bien.

Conversion des données au format long (nécessaire pour ANOVA)
```{r convertlong, results="hide"}
library("reshape")
data.long = melt(d3, id = c("participant","type","temps"))
```

On précise les variables indépendantes (facteurs)
```{r indepvar, results="hide"}
data.long$type = factor(data.long$type)
```

###ANOVA
```{r anova}
library("ez")
kable(ezPrecis(data.long))
kable(ezStats(data.long, dv=.(temps), wid=.(participant), within=.(type), type=3))
kable(ezANOVA(data.long, dv=.(temps), wid=.(participant), within=.(type), type=3))
```

Calcul des intervalles de confiance à 95%

```{r means}
library(lsr)
aggregate( temps~type, data.long, ciMean )
```

Analyse post-hoc avec ajustement de Bonferroni
```{r posthoc}
attach(data.long)
print(pairwise.t.test(temps, interaction(type), p.adj = "bonferroni"))
detach(data.long)
```

## Graphique avec intervalles de confiance

```{r plotci}
ci_naturel = ciMean(data[,"naturel"])
ci_abstrait = ciMean(data[,"abstrait"])
ci_lower = c(ci_naturel[1], ci_abstrait[1])
ci_upper = c(ci_naturel[2], ci_abstrait[2])
barplot2(c(mean(data[,"naturel"]), mean(data[,"abstrait"])), names.arg = c("naturel", "abstrait"), plot.grid = TRUE, plot.ci = TRUE, ci.l = ci_lower, ci.u = ci_upper , ylab = "Temps (ms)", xlab = "Type d'icone")
```

## Test effet de l'ordre de passage

```{r readdata2}
data = read.table("icones.csv", header=TRUE, sep=",")
```

```{r onecol2, results="hide"}
d1 <- data[c("participant","naturel","groupe")]
d1["type"] = "naturel"
colnames(d1)[2] <- "temps"
d2 <- data[c("participant","abstrait","groupe")]
d2["type"] = "abstrait"
colnames(d2)[2] <- "temps"
d3 <- rbind(d1,d2)
d3 <- d3[,c(1,3,2,4)]
```

Conversion des données au format long
```{r convertlong2, results="hide"}
library("reshape2")
data.long = melt(d3, id = c("participant","groupe","type","temps"))
```

On précise les variables indépendantes (facteurs)
```{r indepvar2, results="hide"}
data.long$type = factor(data.long$type)
data.long$groupe = factor(data.long$groupe)
```

```{r anova2}
library("ez")
kable(ezPrecis(data.long))
kable(ezStats(data.long, dv=.(temps), wid=.(participant), within=.(type), between=.(groupe), type=3))
kable(ezANOVA(data.long, dv=.(temps), wid=.(participant), within=.(type), between=.(groupe), type=3))
```